【裁判字號】    99,交抗,766
【裁判日期】    990830
【裁判案由】    聲明異議
【裁判全文】
臺灣高等法院臺中分院刑事裁定         99年度交抗字第766號
抗  告人即
原處分機關  交通部公路總局臺中區監理所彰化監理站
代  表  人  高東寶
異  議人即
受  處分人  甲○○
上列抗告人因受處分人違反道路交通管理處罰條例聲明異議案件
，不服臺灣彰化地方法院中華民國九十九年七月二十九日所為裁
定（九十九年度交聲字第七九四號）提起抗告，本院裁定如下：
    主  文
原裁定關於撤銷原處分之罰鍰逾緩起訴支付金額新台幣萬元，
並改為不罰部分，撤銷。
甲○○就上開撤銷部分之異議駁回。
    理  由
一、本件抗告人即原處分機關交通部公路總局臺中區監理所彰化
    監理站（以下簡稱為抗告人）之抗告意旨略稱：本件異議人
    即受處分人甲○○（以下簡稱為受處分人）酒後駕車行為雖
    經檢察官為緩起訴處分，並命受處分人向公益團體捐款新台
    幣（下同）三萬元，但受處分人被查獲時酒精濃度達每公升
    ０．７５毫克，依據「違反道路交通管理事件統一裁罰基準
    表」所定最低罰鍰基準規定，其駕駛小型車吐氣所含酒精濃
    度超過每公升０．５５毫克以上之最低罰鍰為四萬九千五百
    元，上開支付緩起訴之金額與最低罰鍰金額相較，顯然偏低
    ，難謂符合公平正義原則，是依處罰條例第三十五條第八項
    之規定，即應補繳不足最低罰鍰之差額部分，原裁定法院裁
    定不罰，實有違誤，爰依法提起抗告等語。
二、按酒後駕車經檢察官為緩起訴處分，並命被告向公益團體捐
    款或提供義務勞務者，被告係履行檢察官為緩起訴處分命令
    ，此等命令名義上雖非刑罰，但仍是一種特殊的處遇措施，
    造成被告之財產減少或義務增加，性質上亦屬干預人民自由
    之處分，與刑事制裁無異，實質上為刑事處罰。故檢察官為
    緩起訴處分並命向公益團體捐款者，其捐款解釋上亦屬道路
    交通管理處罰條例第三十五條第八項所規定之罰金，監理機
    關雖不得再為行政裁罰，惟若行為人所支付之緩起訴處分金
    ，未達道路交通管理處罰條例第九十二條第三項所訂最低罰
    鍰基準規定者，依該條例第三十五條第八項之規定，即須補
    繳不足最低罰鍰之部分，始為適法。如一方面認為行為人依
    檢察官緩起訴處分命令而為金錢給付，與受刑事處罰無異，
    依行政罰法第二十六條之規定，監理機關不得再行裁罰；一
    方面卻又認為該等金錢給付不屬於道路交通管理處罰條例第
    三十五條第八項所定罰金，無需依該項規定補繳不足最低罰
    鍰部分之差額，理由顯有矛盾。且若緩起訴捐款金額低於最
    低罰鍰金額，亦有失公平（臺灣高等法院九十七年法律座談
    會第三九號提案研討結果）。
三、經查，本件受處分人於民國九十七年十月十九日二十三時二
    十三分許，酒後駕駛車牌號碼Ｍ４－６５９２號自用小客車
    ，行經臺７６線東向２３公里處，因酒後駕車經警測得呼氣
    酒精濃度達每公升０．７５毫克，為內政部警政署國道公路
    警察局第三警察隊警員以其有違反道路交通管理處罰條例第
    三十五條第一項第一款規定之行為，掣開違反道路交通管理
    事件通知單（單號：公警局交字第Ｚ３Ｃ００１８０３號）
    舉發，有上開舉發違反道路交通管理事件通知單在卷可稽。
    抗告人經查異議人違規屬實，遂於九十九年六月二十四日以
    彰監四字第裁６４－Ｚ３Ｃ００１８０３號裁決書，裁處罰
    鍰新臺幣（下同）四萬九千五百元整，並吊扣駕駛執照十二
    個月，施以道安講習，此情亦有上開違反道路交通管理事件
    裁決書在卷可據。另上開公共危險行為業經臺灣彰化地方法
    院檢察署檢察官於九十七年十月二十一日以九十七年度速偵
    字第八六七號緩起訴處分書，為：受處分人應於收受執行命
    令之日起一個月內，向國庫支付三萬元之緩起訴處分命令，
    並定緩起訴期間為一年；此情有上開緩起訴處分書在卷可憑
    。本件受處分人依據上開緩起訴處分書，除應支付緩起訴處
    分金三萬元之外，並無其他特殊的處遇措施，則若受處分人
    所支付之三萬元緩起訴處分金，有並未達到道路交通管理處
    罰條例第九十二條第三項所訂最低罰鍰基準規定者之情形，
    依據該條例第三十五條第八項之規定，即須補繳不足最低罰
    鍰之部分，始為適法。茲查，本件受處分人為小型車駕駛人
    其吐氣所含酒精濃度達每公升０．７５毫克，超過每公升０
    ．５５毫升，依據道路交通管理處罰條例第三十五條第一項
    第一款之規定，最低罰鍰為四萬九千五百元。則本件原處分
    機關於緩起訴之猶豫期間屆滿，其緩起訴未經撤銷之情形下
    ，裁決受處分人應繳納上開四萬九千五百元與三萬元之差額
    即一萬九千五百元部分，即屬於法有據。本件受處分人就此
    部分之異議為無理由，原裁定法院不查，仍將原處分之罰鍰
    四萬九千五百元均予撤銷並裁定不罰；則就原裁定關於撤銷
    原處分之罰鍰逾上開緩起訴支付金額三萬元並改為不罰部分
    ，即有可議。抗告人之抗告為有理由，應由本院將原裁定關
    於撤銷原處分之罰鍰逾上開緩起訴支付金額三萬元並改為不
    罰部分，予以撤銷，並駁回受處分人就上開撤銷部分之異議
    。
四、據上論斷，應依道路交通案件處理辦法第二十五條、第二十
    六條、刑事訴訟法第四百十三條，裁定如主文。
中    華    民    國    99    年    8     月    30    日
            刑事第三庭   審判長法  官   王  增  瑜
                               法  官   梁  堯  銘
                               法  官   廖  柏  基
以上正本證明與原本無異。
不得抗告。
                               書記官   曾  煜  智
中    華    民    國    99    年    8     月    30    日

司法院資訊處製作；財團法人民間司法改革基金會備份。
